【裁判字號】    92,訴緝,99
【裁判日期】    920728
【裁判案由】    搶奪
【裁判全文】
臺灣板橋地方法院刑事判決                          九十二年度訴緝字第九九號
    公  訴  人  臺灣板橋地方法院檢察署檢察官
    被      告  甲○○
右列被告因搶奪案件，經檢察官提起公訴（九十一年度偵字第一七八一九號），本院
判決如左：
    主  文
甲○○無罪。
    理  由
一、公訴意旨略以：被告甲○○與被告丙○○（業經本院以九十二年度訴字第一七四
    號判決免訴確定在案）共同意圖為自己不法之所有，於民國九十一年七月五日下
    午二時三十分許，由被告丙○○騎乘機車搭載被告甲○○，在臺北縣三重市○○
    路○段二十一巷巷口，趁乙○○不注意之際，搶奪乙○○所有皮包一個，內有乙○○身分證及不詳數量現金等物品，得手後，由被告甲○○於九十一年七月十七
    日，在臺北縣蘆洲市○○路一六一號前，將搶奪而來之乙○○身份證交予丁○○
    ，警方嗣於九十一年七月二十四日上午四時三十分許，在臺北縣三重市○○路○
    段七號前，查獲丁○○、周建宏、陳永安（均另案起訴），並扣得乙○○身分證
    一枚。案經臺灣板橋地方法院檢察署檢察官自動檢舉簽分偵辦。因認被告甲○○
    涉犯刑法第三百二十五條第一項之意圖為自己或第三人不法之所有，而搶奪他人
    之動產之罪嫌。
二、按犯罪事實應依證據認定之，無證據不得推定其犯罪事實；又不能證明被告犯罪
    者，應諭知無罪之判決；刑事訴訟法第一百五十四條、第三百零一條第一項分別
    定有明文。又犯罪事實之認定，應憑真實之證據，倘證據是否真實尚欠明確，自
    難以擬制推測之方法，為其判斷之基礎；而認定犯罪事實之證據係指足以認定被
    告確有犯罪行為之積極證據而言，該項證據自須適合於被告犯罪事實之認定，始
    得採為斷罪資料，最高法院五十三年著有臺上字第六五六號、二十九年上字第三
    一０五號判例。且刑事訴訟上證明之資料，無論其為直接或間接證據，均須達於
    通常一般之人均不致有所懷疑，而得確信其為真實之程度，始得據為有罪之認定
    ，若其關於被告是否犯罪之證明未能達此程度，而有合理懷疑之存在，致使無從
    形成有罪之確信，根據「罪證有疑，利於被告」之證據法則，即不得遽為不利被
    告之認定，亦有最高法院七十六年度臺上字第四九八六號判例可稽。其以情況證
    據（即間接證據）斷罪時，尤須基於該證據在直接關係上所可證明之他項情況事
    實，本乎推理作用足以確證被告有罪，方為合法，不得徒憑主觀上之推想，將一
    般經驗上有利被告之其他合理情況逕予排除，此觀諸最高法院三十二年上字第六
    十七號判例意旨亦甚彰明。
三、公訴意旨認被告甲○○涉犯前開搶奪罪嫌，無非以「共同被告丙○○之供述、證
    人丁○○之證詞，及卷附贓物領據一紙」為其論據。訊據被告甲○○固坦承曾於
    九十一年七月十七日，在臺北縣蘆洲市○○路一六一號前，將乙○○身份證交予
    丁○○，惟堅詞否認有何搶奪犯行，辯稱：「之前是丙○○在臺北縣蘆洲市○○
    路一六一號之檳榔攤前將乙○○的皮包交給我的，裡面有乙○○的身分證。且我
    有將乙○○的身分證交給丁○○，後來丁○○被警方捉到之後，查出車上有乙○○的身分證，我就去作證，說身分證是丙○○交給我的。警方是因為我的供述，
    警方才知道有丙○○這個人，且我有告訴警方，乙○○的身分證是丙○○給我的
    。我真的沒有與丙○○搶奪。」等語。
四、經查：
（一）被害人乙○○於本院隔離訊問下具結證稱：「（剛剛庭上之二位被告『即甲○○和丙○○』，是否有於九十一年七月五日下午二時三十分許以騎機車之方式
      經過三重市○○路○段二十一巷巷口，趁你不注意之時，搶奪你的皮包壹個？
      ）當時有兩個年輕人是以戴半罩式安全帽的方式於上開時地由坐在後座的人搶
      奪我的皮包一個，內有我的身分證及新臺幣兩千多元之現金，與提款卡二張、
      信用卡三張等物（該等卡片我都已經辦掛失止付），但我沒有辦法確定是剛剛
      二位被告所為，因為當時發生的太突然，所以我來不及看他們的相貌，因此我
      無法記憶是庭上的二位被告所為，我已經領回身分證，但其他物品我沒有領回
      。且他們戴半罩式安全帽我看不太出來他們的容貌。」等語（見本院九十二年
      七月十四日審判筆錄）。足徵被害人乙○○並無法確定搶奪其皮包之人就是被
      告甲○○。參以，同案被告丙○○確曾於九十一年間，在臺北縣蘆洲市○○路
      門號不詳之檳榔攤，將一包東西交予被告甲○○等情，業據證人即被告甲○○
      之女友吳宜珍到庭結證在卷（見本院九十二年七月十四日審判筆錄），足徵被
      告甲○○前開辯稱同案被告丙○○曾交予彼一個皮包等情，並非無稽。
（二）況警方之所以查獲同案被告丙○○涉犯搶奪犯行，是因丁○○、周建宏與陳永
      安等人之前曾持偽卡至臺北縣新莊市○○路六十七號之ＪＥＡＮＳ暢貨中心等
      處盜刷信用卡，經被害商店報案後，警方循線於九十一年七月二十四日上午四
      時三十分許，在臺北縣三重市○○路○段七號前，查獲丁○○、周建宏、陳永
      安等人，並在丁○○所承租並駕駛之Ｎ二－六四二一號自用小客車內取出乙○○之身分證一枚，而乙○○之前於九十一年七月十七日被搶上開身分證等物品
      時，曾向警方報案（見九十一年度偵字第一三五九七號偵查卷第十七頁反面）
      ，故警方懷疑是丁○○搶奪乙○○之身分證等物品，惟丁○○供稱該身分證是
      被告甲○○交予彼等語（見九十一年度偵字第一三五九七號偵查卷第七、八頁
      ），且被告甲○○嗣後亦向警方供稱彼所交予丁○○之乙○○身分證是同案被
      告丙○○交予彼的等語（見上開偵查卷第六十九至七十頁），警方始循線將同
      案被告丙○○逮捕，丙○○除坦承曾為該搶奪犯行之外，並供稱是被告甲○○
      與彼共同為之等語（見上開偵查卷第七十五至七十七頁），足徵同案被告丙○○之所以被警方逮捕，係因被告甲○○向警方證稱乙○○之身分證是同案被告
      丙○○交予彼所致，故同案被告丙○○於警詢、偵審中均供稱是被告甲○○與
      彼共同犯下本件搶奪犯行云云，同案被告丙○○之此等供述，實極有可能是同
      案被告丙○○挾怨報復所致，應無庸置疑。
（三）公訴人認被告甲○○涉犯本件搶奪犯行，最主要之依據即是共同被告丙○○之
      供述。惟按「共同被告不利於己之陳述，固得採為其他共同被告犯罪之證據，
      唯此項不利之陳述，須無瑕庛可指，而就其他方面調查，又與事實相符，始得
      採為其他共同被告犯罪事實之認定」，最高法院著有四十六年度台上字第四一
      九號判例、三十一年度上字第二四二三號判例、二十年上字第一八七五號判例
      等，可資參照。然同案被告丙○○之所以被警方逮捕，係因被告甲○○向警方
      證稱乙○○之身分證是同案被告丙○○交予彼所致，迭如前述，則同案被告丙○○之有關是被告甲○○與彼共同犯下本件搶奪犯行之供述，極有可能是同案
      被告丙○○挾怨報復所致，故同案被告丙○○之此等有關是被告甲○○與彼共
      同為本件搶奪犯行之供述，就被告甲○○亦參與本件搶奪犯行供述之可信度，
      誠屬有疑，本院當不能以此等有疑之供述作為認定被告甲○○亦有參與該搶奪
      犯行之依據。況被害人乙○○亦無法指認被告甲○○就是搶奪彼之皮包之人，
      則本案除了共同被告丙○○之供述之外，實無其他積極證據足以證明被告甲○○確有犯下本件搶奪犯行。揆諸最高法院之判例意旨，自不得以共同被告丙○○之供述，即作為認定被告甲○○犯有搶奪罪之依據。
五、綜上諸情參互以析，尚乏明確之積極證據足證被告甲○○涉犯刑法第三百二十五
    條第一項之意圖為自己或第三人不法之所有，而搶奪他人之動產之罪嫌。此外，
    復查無其他積極證據足認被告有何上開犯行，揆諸前開規定及判例意旨，自應為
    無罪之諭知，以昭審適。
據上論斷，應依刑事訴訟法第三百零一條第一項，判決如主文。
本案經檢察官高智美到庭執行職務。
中      華      民      國      九十二      年      七    月   二十八  日
                            臺灣板橋地方法院刑事第四庭
                                法  官  許必奇
右正本證明與原本無異。
如不服本判決，應於判決送達後十日內，向本院提出上訴狀。
                                書記官  金和國
中      華      民      國      九十二      年      七    月   二十八  日


司法院資訊處製作；財團法人民間司法改革基金會備份。
